【裁判字號】    92,上訴,183
【裁判日期】    920318
【裁判案由】    強盜
【裁判全文】
臺灣高等法院臺中分院刑事判決                    九十二年度上訴字第一八三號
    上  訴  人
    即  被  告  丙○○
    指定辯護人  本院公設辯護人甲○○
右上訴人因強盜案件，不服臺灣苗栗地方法院九十一年度訴字第一六三號中華民國九
十一年十二月十六日第一審判決（起訴案號：臺灣苗栗地方法院檢察署九十年度偵字
第六五號），提起上訴，本院判決如左：
      主  文
上訴駁回。
      事  實
一、丙○○曾因違反麻醉藥品管理條例案件，經原審法院判處有期徒刑四月，於民國
    八十七年六月二十三日執行完畢（構成累犯）；己○○於民國八十五年間，因犯
    賭博罪，經原審法院判處有期徒刑三月，於八十六年二月十五日易科罰金執行完
    畢（構成累犯）；竟均不知悔改，二人共同基於意圖為自己不法所有之犯意聯絡
    及行為分擔，(1)先於九十年九月二十五日晚上十時三十分許，由己○○駕駛車號
    Ｈ二─三八六七號小用客車附載丙○○，在苗栗縣西湖鄉縣苗三四線道
    路高湖段上，以追撞乙○○騎乘之機車，迫使人車倒地之強暴方式，致乙○○受
    有左側橈骨及舟狀骨骨折、身上多處擦傷等傷害（傷害部分未據告訴）後，己○○及丙○○隨即下車，由己○○將乙○○拉到前開自用小客車後面，並抓住乙○○之右手，欲以乙○○穿著之雨衣套住乙○○，且恐嚇乙○○：把身上的錢交出
    來等語，致乙○○心生畏佈致無法抗拒，己○○再強取乙○○脖子上之金項鍊一
    條，丙○○則乘隙強取其行動電話一支（廠牌為ＭＯＴＯＲＯＬＡ，門號為00
    00000000號）得手後，二人乃共乘前開自用小客車逃逸。嗣己○○及丙○○先前往苗栗市尋找彭先中，欲以前開金項鍊向彭先中借款，因彭先中表示無
    現金可借，二人遂再前往彭先中女友陳佩婷位於苗栗市○○街四巷五號住處，並
    以該金項鍊向陳佩婷質借換取安非他命吸食（施用毒品部分由檢察官另行偵辦）
    。嗣於翌日（二十六日）上午，己○○與丙○○復前往上址陳佩婷住處，向陳佩
    婷取回上開金項鍊後，二人即同往苗栗市之元興銀樓，由丙○○之名義典當上開
    金項鍊，取得新台幣（下同）四千元價金，朋分花用殆盡。嗣後丙○○再將上開
    行動電話，以二千元代價出賣予不知情之張秋雄。(2)嗣於同年十月卅日晚上九時
    三十分許，復承前揭同一概括犯意，在苗栗市○○里○○○路旁，先由丙○○以
    美工刀將黑色膠帶割下黏貼在前開自用小客車車牌上，將該車號更改成Ｈ二—九
    八六七號，以防止被害人記明車號報警追緝後，仍由己○○駕駛前開自用小客車
    附載丙○○，至同里柑園三十一之一號前，追撞戊○○所騎乘之車號ＪＴ三—○
    五五號重型機車之強暴方式，致戊○○人車倒地跌落路旁，二人下車旋共同推擠
    及毆打戊○○，致戊○○受有左側拇指掌骨腕骨關節脫臼之傷害（傷害部分未據
    告訴），使其無法抗拒，丙○○乃強取蔡女手上之金鍊一條得手後，二人即駕車
    逃逸，並於同日晚上十時許，偕同前往苗栗市○○路八○一號、徐瑞貞所經營之
    欣奇銀樓，由丙○○將搶得之上開手鍊變賣予不知情之徐瑞貞之夫劉家銘，得款
    三千三百零四元，由二人朋分花用。嗣因張秋雄使用上開丙○○所販售之行動電
    話被發現後，經警於九十年十二月廿八日，在苗栗市福星里福園九六號己○○住
    處搜得其所有作案之工具美工刀一支、黑色膠布一捲等物，經己○○供出上情乃
    循線查獲。
二、案經苗栗縣警察局報請臺灣苗栗地方法院檢察署檢察官偵查起訴。
      理  由
一、右揭事實，業據同案被告己○○於警訊、偵查及審理中均已供承不諱，核與被害
    人乙○○、戊○○於偵審中之指述、證人張秋雄於警訊時、徐瑞貞於警訊時及審
    理中、劉家銘於審理中、彭先中於審理中、證人陳佩婷於警訊時及審理中之證述
    情節相符，並有照片、欣奇銀樓出具之收據及扣案之美工刀、黑色膠帶等證物在
    卷可稽，足認被告己○○前述自白應與事實相符。
二、被告丙○○就出賣、典當上開金項鍊、手鍊及將上述行動電話出賣予證人張秋雄
    ，並取得出售贓物款項之事實均供認明確，惟矢口否認有強盜犯行，辯稱：「第
    一件九月二十五日案發時，我和我哥在南苗的夜市，我們二人是從九點去至凌晨
    一點多才回家，我家在嘉盛里。到了凌晨二點多時，陳姵婷打我的電話0000
    000000號，請我去她家。因為我的朋友己○○要跟她借錢，但她跟己○○
    不熟，所以才請我過去。我過去以後才知道是己○○要拿項鍊跟她借二千元。我
    們當場吸完安非他命之後，第二天早上己○○請我拿他的項鍊去銀樓賣，己○○
    告訴我，項鍊是他太太的。第二件案發的時間，我在睡覺，己○○早上九點多來
    我家找我，我哥才叫我起床，那時約上午九點多，己○○就拿一條女生的項鍊，
    請我拿去銀樓賣，這條項鍊己○○也說是他太太的，我大約快中午拿去欣奇銀樓
    去賣」云云。又辯稱：被告己○○之所以供述伊為共犯，實係因伊將被告己○○
    供出後，被告己○○心生不滿蓄意構陷，況被害人戊○○於警訊時及偵查中均曾
    述明被告丙○○應非行強之人云云。惟查：
（一）被告丙○○因販售上開強盜取得之行動電話予張秋雄，先後於九十年十月二十
      日、十一月二十二日、十二月六日、十二月二十二日四次經警方約談，先偽稱
      該行動電話乃一綽號「阿清」之男子所交付；迄第二次警訊時又隨意指稱該「
      阿清」真名為黃松麟云云；嗣於警方傳喚黃松麟到案表示不知情後，被告丙○○於第三次警訊中，又改稱為「某不知姓名男子」交付云云，嗣因警方鍥而不
      捨再予傳喚，被告丙○○又改稱該不知姓名男子為「劉育明」云云，待警方復
      依其所供通知劉育明到案，經劉育明亦否認其事後，始於同年十二月二十七日
      ，因警方發現被告丙○○所持有之0000000000號行動電話通聯記錄
      顯示，於強盜案件發生之九十年九月二十六日凌晨二時五十三分許，被告丙○○持有之上開手機，曾裝入被害人乙○○所有行動電話之晶片卡使用過，且其
      時間距被害人乙○○遭強盜之時間僅四小時許，而被告丙○○經第五次通知到
      案，並提出電話通聯記錄為證，被告丙○○始因而詞窮，自知已無法交代原因
      ，始供述係被告己○○所交付，經警方扣得前述相關證物並通知被告己○○到
      案後，因己○○就全部案情均和盤托出，始知悉被告丙○○亦為共犯之事實，
      有前開五份警訊筆錄及通聯紀錄附卷可稽。是若被告丙○○並未涉及本件，何
      需自始虛構事實，刻意誤導警方之偵辦方向，最後在警方積極追查，一一破解
      被告丙○○所虛構之事實後，方指認真實之共犯被告己○○？顯見被告丙○○
      應係畏罪心虛，唯恐遭警方查知其本人之共犯犯行。
（二）被告丙○○於警訊時自承：與被告己○○自國中就認識，沒有任何糾紛、過節
      等語（見九十年十二月二十七日警訊筆錄），此與被告己○○於警訊及本院調
      查時所供：與被告丙○○認識十多年，是國中同學，沒有任何過節或糾紛等語
      （見九十年十二月二十八日警訊筆錄、本院卷第四十五頁）相符，而參諸前開
      被告丙○○確係多次拖延警方而偽為供詞一節，及被告己○○於警訊初供時，
      亦供稱：丙○○曾告知伊，事情已爆發了，但他已把事情推掉，找人出面處理
      等語（指誤導警方），均足證被告己○○就本案警方之調查、破獲，實係因其
      他之證據陸續呈現之故，而被告己○○之所以願意全盤供出實情，確係因犯行
      既已敗露，乃就其作案之細節均供認不諱，亦不欲再做無謂之抵賴拖延以逃避
      法律制裁等情，亦据同案被告己○○供明在卷，（見本院卷第四十六頁）足見
      其尚非出於惡意構陷被告丙○○，被告丙○○供稱本件係因被告己○○惡意誣
      陷云云，純屬空言指摘，並無依據。
（三）被告己○○自警訊起，對被告丙○○即係與其共犯強盜之人，業已指訴綦詳，
      且於偵審中，就被告二人前後二次之強盜犯行，如何謀議、分工、行強、逃逸
      、變賣金飾等一干細節均供述明確，始終一致。以九十年九月二十五日強盜乙○○一案而言，依被告己○○之供述：「（強盜後）我們是從西湖往三山國王
      廟，接國華路往縣政府方向，在歡樂電玩場待了一會，事後發現我的戒指掉了
      ，我就回家騎機車，當時丙○○也與我同行，到我家附近時，剛好碰到我朋友
      車子在附近，他們正在打麻將，我就跟我朋友彭雲煌借車，所以我是開朋友的
      車回去現場，去找我的戒指，最後是有找到，當時已是凌晨二點，然後我們二
      人又回電玩場，丙○○就留在電玩場，我就開車還我朋友，把鑰匙還他，並且
      在朋友那裡看了一會的麻將，丙○○就打電話來，叫我快點回去，我就回家開
      自己的車，去電玩場接丙○○，之後丙○○就打電話給彭先中，彭先中說他在
      義民廟附近的朋友家，我們就過去與彭先中碰面，到了之後，是丙○○先進去
      彭先中的朋友家，事後丙○○才到車上來叫我進去，當時還有彭先中的二個朋
      友，當時是請彭先中看我鍊子是真是假，結果是真的，但彭先中身上沒有現金
      ，所以才叫我們去陳佩婷家拿錢」等語，（見原審卷第八十九頁、本院卷第四
      十六頁）經核與證人彭先中的證詞及被告己○○當日之電話通聯紀錄（000
      0000000）所顯示基地台位置、行動路線相互比較，確屬相符。
（四）次查，被告丙○○於原審法院審理時，供稱：九十一年九月二十五日晚間，伊
      係與其兄長廖永貴前往南苗夜市逛街，自晚間九時許至十一時許均在南苗夜市
      ，其後即直接歸家云云；證人廖永貴亦附和其詞陳稱：當天確實與被告丙○○
      逛南苗夜市云云。惟查，證人廖永貴係被告丙○○之兄，所為證詞本較有偏袒
      被告丙○○之可能，參諸被告丙○○在警訊時數度虛構事實圖卸刑責之行為，
      被告丙○○實無可能於警訊時、偵查中及多次之審理期日中，對此不在場證明
      之有利證據均隻字未提，且於本院供稱時間太久，也不能肯定那天是否去了夜
      市云云，已難採信；況徵諸被告丙○○係供稱：當天伊騎車載廖永貴去南苗夜
      市，伊有戴安全帽，廖永貴沒戴，有買伊的衣服，花三、五百元，與廖永貴吃
      滷肉飯，是一台貨車賣，另在店裡吃綠豆沙飲料，車停在路旁，吃到那裡車停
      到那裡云云，證人廖永貴則陳稱：當天伊騎機車載被告丙○○，二人都沒戴安
      全帽，有買白色牛仔褲花二千元，在金馬電玩店對面吃貢丸、炒麵，還買冰吃
      云云（見原審法院九十年五月二十三日審理筆錄），經核二人供詞，就當日情
      形之描述本有出入，難以遽採；且該二人分別就當日逛夜市之細節均言之鑿鑿
      ，繪聲繪影，然衡之常情，逛夜市係屬一般人之平常活動，依證人廖永貴自稱
      ，其兄弟二人同遊夜市亦非僅一次，然二人於距離案發之日已相隔八月後，竟
      得對某特定時日之一干細節均能記憶綦詳，本即匪夷所思，衡情難以置信；且
      依證人廖永貴、被告丙○○所述逛夜市之行程及時間，經原審法院實地勘驗並
      逐站撥打行動電話，再比對被告丙○○當日之通聯記錄（000000000
      0）結果，依其通聯記錄時間及所屬基地台位置，均與被告丙○○及證人廖永
      貴所述逛夜市之行程顯非一致，有通聯紀錄及顯示基地台位置圖在卷可稽，（
      見原審卷第一二五頁以下）且依被告當日所述在南苗夜市之行程，絕無可能有
      如其電話通聯記錄所示基地台之行動路線，因認被告丙○○於九十年九月二十
      五日晚間十時許，乙○○被強盜之際，被告丙○○顯然非在南苗夜市附近活動
      ，反而係依下開行動路線而不斷變換其所在地點，即I21:50（苗栗市○○里
      ○○路四四三號五樓，即丙○○宅附近）─II22:45（苗栗市○○街一五０號
      ）─III00:20（苗栗市○○路二０四號，即陳佩婷宅附近）─Ⅳ00：24（苗栗
      市○○街五六號十樓，即會見彭先中地點）─Ⅴ00:57（苗栗市○○路四六二
      號七樓）─Ⅵ01:27（苗栗市○○路二０四號，即陳佩婷宅附近）、Ⅶ02:53（
      苗栗市○○路二０四號，同上）【★上開地址均指電話基地台位址】，而依上
      開行動路線均與被告己○○所述之情節相吻合，並與己○○之行動路線一致。
      綜此足證，被告丙○○所辯，伊當晚係在苗栗夜市，旋即返家云云，洵屬謊言
      ，僅係畏罪卸責之詞，並無足採。其兄廖永貴之證詞，亦屬曲意迴護之詞，均
      無足採。並應以己○○之供述為可信。
（五）又被告丙○○辯稱：上開金項鍊、手鍊及行動電話等物均係被告己○○所交付
      ，被告己○○表示該物乃其妻所有云云；然丙○○所供若屬實，則該物既為己○○之妻所有，則己○○逕得自行變賣，又何必假手丙○○處理？若丙○○確
      誤認為係己○○之妻所有，又何必於取得該手機（被害人乙○○所有）時，尚
      須以自己持有手機晶片，裝入該手機試打，以明瞭其效能？又被告丙○○與己○○二人於取得被害人乙○○所有之金項鍊後，二人曾去找彭先中質借金錢，
      因彭先中為丙○○之友，與被告己○○並不熟識，故當時係由丙○○一人與彭
      先中見面。當時彭先中發現該項鍊係斷掉之項鍊時，曾詢問被告丙○○原因，
      被告丙○○則表示係在路上撿到等情，亦經證人彭先中於審理時證述甚詳（見
      原審法院九十一年八月六日審理筆錄），並為被告丙○○所不否認。按被告丙○○若未參與本件犯行，而誤以為該項鍊係屬己○○之妻所有之物，本可據實
      以告，何須向彭先中謊稱在路上撿到該項鍊？況其於本院又供稱同案被告己○○有告知項鍊，係不法取得，要伊幫忙賣云云，（見本院卷第四十三頁）足徵
      被告丙○○上開所辯，前後不符，顯係畏罪情虛，其所辯均悖乎情理，且與事
      實不符。
（六）況強盜係屬重大罪行，被告丙○○若未參與強盜犯行，豈會於二次犯後均可參
      與分贓？以被告等於九十年九月二十五日之強盜乙○○犯行而言，所得並不多
      ，僅有金項鍊一條、手機一只，而金項鍊部分經典當變賣所得為四千元，二人
      平分，業據二人供陳在卷；至剩餘之手機一只，則被告己○○供稱：因丙○○
      對手機比較有興趣，故當時即由被告丙○○拿去，如何處理他並不知道等語。
      （見偵卷第十二頁、本院卷第四十六頁）而事實上該手機確係由被告丙○○於
      嗣後自行變賣予丙○○之友張秋雄，其價金二千元亦係被告丙○○一人獨享，
      亦據偵查中由丙○○供述明白。是被告丙○○若未參與犯行，己○○何以甘願
      將該手機逕交付丙○○，且由丙○○自行變賣，並任由其獨享變賣後之價金？
（七）又被害人戊○○遇劫之地點在苗栗市○○里○○○路旁，係屬苗栗縣鄉間僻野
      之處，距苗栗市區車程，依通常行車速度平均約二十餘分鐘，而依戊○○遇劫
      之時間為十月三十日晚間九時三十分許，其於案發後前往苗栗市大千醫院急診
      之時間為同日晚間十時０五分許，均有警訊筆錄及大千醫院九十一年四月二十
      九日九一千醫字第九一０四０三六號函復之急診時間記錄等附卷可稽，並經原
      審法院現場履勘並計算時間屬實。而依欣奇銀樓之營業紀錄及證人徐瑞貞、劉
      家銘（銀樓之負責人）之證述，本件被害人戊○○所有之金項鍊，係於同日晚
      間十時許之店舖打烊前，由丙○○親自前往典當，有各該筆錄及九十年十月三
      十日之銀樓典當紀錄附卷可查（見原審卷第一八四頁、第一一一頁）。依上開
      所述，被告丙○○在苗栗市典當金飾之時間，幾與被害人於被強盜後，經人送
      往苗栗市大千醫院急診時間同時，則被告丙○○若非確有參與強盜戊○○之犯
      行，則又豈有可能在案發後短短半小時內，即得以取得被告己○○所強盜而得
      之金項鍊，從而在欣奇銀樓典當之理？況被告丙○○於本院又供稱原其供述當
      晚在睡覺是不實在，當晚十時許係與同案被告己○○一起去當店典當該項鍊三
      千多元云云，（見本院卷第四十三頁）足徵被告丙○○上開所辯不符事實。
（八）末查，被害人乙○○、戊○○雖於警訊、偵查中不能明確指認被告丙○○即為
      搶手鍊之人，戊○○在警訊、偵查中甚至曾陳述：被告丙○○並非行搶之人云
      云（見偵卷第三十九頁、第一０八頁）。然查，依被害人乙○○審理中證述，
      本件案發時伊即只記得己○○，惟未能正確記得另一人之長相，只大略記得其
      體型，即一人胖胖的略矮（指己○○），另一人高高瘦瘦的等語（見原審卷第
      二六一頁），經核與本件被告二人之身高、體型尚屬相符（己○○身高約一六
      六公分、較胖；丙○○身高約一七三公分，較瘦）。至戊○○則審理中證稱：
      伊於被強盜當時，因內心恐懼且遭撞擊、毆打，本即在昏沈狀態，況當時天色
      昏暗，被告進行強盜當時，外邊雖有路燈，惟被告二人係處在背光之陰影下，
      故根本看不清被告之面目，僅約略記得體型，事實上伊自受驚嚇以來，迄今仍
      無法記得亦無從分辨誰是當日行強之人。偵查中雖曾逕稱「並非行搶之人」云
      云，然其真意是指伊無從確認該人即為行強之人，惟並無確認該人絕非行強之
      人的意思，因伊與被告二人不認識，受行搶之際，害怕情況下，怎可能刻意去
      記行搶者之容貌等語（見原審卷第二五七頁、本院卷第四七頁）。按本件被告
      二人所強盜情節，均係趁夜半無人之際，在鄉○○○○路邊，先以汽車衝撞
      被害人之機車致被害人摔倒受傷後，乘被害人之受傷後無法抗拒而進行毆打並
      強盜財物，且依該二人事先以黑色膠帶變造車牌等細節（依被告己○○之指證
      ，丙○○作案時尚故意戴有鴨舌帽）等情，顯見二人本有預謀且有意圖避人耳
      目之準備，再揆諸當時之光線及被害人所受傷勢、驚嚇，是被害人無從確認被
      告丙○○即為行強之人，本不出乎預期，尚不能僅以被害人之不能確認，即遽
      採為有利於被告丙○○之證據甚明。
（九）另被告二人係以駕車追撞被害人乙○○、戊○○，致渠等人車倒地，分別受有
      左側橈骨及舟狀骨骨折、身上多處擦傷等傷害及左側拇指掌骨腕骨關節脫臼之
      傷害，並強抓被害人乙○○未受傷之左手、套雨衣及徒手毆打被害人戊○○之
      方式，再強取渠等之財物一節，已經被害人乙○○、戊○○於偵、審中指述甚
      詳，並有大千醫院之函件可證，足證被害人等於當時已至不能抗拒之程度。是
      被告二人所為，應屬強盜罪之範疇。辯護人所稱：應係搶奪罪之範疇等語，與
      事實不符。另被告己○○於偵審中固曾供稱：當時丙○○於強盜過程中曾持有
      木棍毆打被害人云云；被害人戊○○亦有曾遭被告等持「不明物品」毆打頭上
      所戴之安全帽，致其人車倒地之供述云云，然該「木棍」既未扣案，被害人戊○○就該「不明物品」究係何種物品，亦未能具體描述，況嗣後又改稱係被被
      告等故意打開之車門撞倒云云，是除被告己○○之前開自白外，其他尚無積極
      證據足認被告二人確有持木棍等兇器進行強盜之證明，因認被告二人仍屬刑法
      第三百二十八條第一項之犯行，尚無庸依同法第三百三十條之加重強盜罪論科
      ，附此敘明。
（十）綜合上述，被告丙○○所辯，委無足採，被告丙○○及同案被告己○○二人之
      強盜犯行，均堪認定。
三、核被告丙○○所為，係犯刑法第三百二十八條第一項之強盜罪；被告丙○○及同
    案被告己○○二人間，有犯意之聯絡及行為之分擔，均為共同正犯；又被告等先
    後二次強盜犯行，時間緊接，所犯為構成要件相同之罪名，顯係基於概括犯意而
    為，應依連續犯規定論以一罪並加重其刑；另被告丙○○因違反麻醉藥品管理條
    例案件，經原審法院判處有期徒刑四月，於八十七年六月二十三日執行完畢，有
    台灣高等法院被告全國前案紀錄表在卷可稽，其受有期徒刑執行完畢後，五年以
    內再犯本件有期徒刑以上之罪，為累犯，應依刑法第四十七條規定加重其刑。原
    審持同一見解，適用刑法第二十八條、第五十六條、第三百二十八條第一項、第
    四十七條、第三十八條第一項第二款，並審酌被告丙○○之素行均不佳，且值盛
    年，竟不思自食其力，僅因缺錢而共同進行強盜，尤以其強盜手段均係先以汽車
    故意追撞被害人，於造成被害人受傷後竟又再施暴力予以毆打，於盜得財物後復
    將被害人等棄置荒野，其手段凶殘，嚴重侵害人民之生命財產之安全，惡性顯屬
    非輕，而被告丙○○於犯後矢口否認犯行，毫無悛悔之意等一切情狀，量處被告
    有期徒刑十年，另以扣案之美工刀壹支、黑色膠帶壹捲，均係供渠等犯罪使用之
    物，業據被告己○○陳明在卷，應予沒收。另扣案之丙○○所有摩托羅拉行動電
    話一只、己○○所有白色休閒鞋一雙，分別為被告丙○○日常生活所用之物或僅
    為被告己○○之日常穿著，與本件強盜犯行並無直接相關，應予發還，爰不宣告
    沒收，認事用法，核無不合，量刑亦稱妥適。被告上訴意旨，否認犯罪，指摘原
    判決不當，為無理由，應予駁回。
據上論結，應依刑事訴訟法第三百六十八條，判決如主文。
本案經檢察官丁○○到庭執行職務。
中        華        民        國  九 十 二  年     三     月    十八    日
                                  臺灣高等法院臺中分院刑事第四庭
                                        審判長法  官  洪  耀  宗
                                              法  官  劉  登  俊
                                              法  官  蕭  錦  鍾
右正本證明與原本無異。
如不服本判決應於收受送達後十日內向本院提出上訴書狀，其未敘述上訴之理由者並
得於提起上訴後十日內向本院補提理由書（均須按他造當事人之人數附繕本）。
                                              書記官  蘇  昭  文
中        華        民        國  九 十 二  年     三     月    十八    日
附錄論罪科刑法條
第三百二十八條第一項
意圖為自己或第三人不法之所有，以強暴、脅迫、藥劑、催眠術或他法，至使不能抗
拒，而取他人之物或使其交付者，為強盜罪，處三年以上十年以下有期徒刑。
                                  Ｋ


司法院資訊處製作；財團法人民間司法改革基金會備份。
